臺灣士林地方法院刑事判決
110年度訴字第518號
公  訴  人  臺灣士林地方檢察署檢察官
被      告  王隆賢


                    （現另案於法務部○○○○○○○執行                      中）
選任辯護人  粘怡華律師（法扶律師）
上列被告因違反槍砲彈藥刀械管制條例案件，經檢察官提起公訴
（110年度偵字第409號），本院判決如下：
    主  文
王隆賢犯非法寄藏可發射子彈具有殺傷力之槍枝罪，累犯，處有
期徒刑參年肆月，併科罰金新臺幣陸萬元，罰金如易服勞役，以
新臺幣壹仟元折算壹日。
扣案如附表編號一所示散彈槍壹支、附表編號二所示其中尚未擊
發之散彈子彈肆顆、附表編號三所示其中尚未擊發之子彈肆顆均
沒收。
    事  實
一、王隆賢明知可發射子彈具有殺傷力之槍枝及具有殺傷力之子
    彈，為槍砲彈藥刀械管制條例所管制之物品，非經主管機關
    許可，不得寄藏、持有，竟未經許可，基於寄藏可發射子彈
    具有殺傷力之槍枝及子彈之犯意，於民國109年8、9月間，
    在新北市板橋區某處，受真實姓名、年籍均不詳之綽號「阿
    勳」之人委託，保管如附表編號1所示之具殺傷力之非制式
    散彈槍1支（槍枝管制編號00000000000）、編號2、3所示之
    散彈子彈7顆、子彈8顆，藏放於其所駕駛之車牌號碼000-00
    00號自用小客車後車廂內，而非法寄藏之。嗣於109年12月1
    2日下午4時7分許，員警持臺灣基隆地方法院法官核發之搜
    索票，在臺北市○○區○○路000巷0號前，對被告及停放於該處
    之000-0000號自用小客車執行搜索，扣得如附表所示之物，
    而查獲上情。
二、案經新北市政府警察局中和分局報告臺灣士林地方檢察署檢
    察官偵查起訴。
    理  由
壹、程序方面：
　　按被告以外之人於審判外之陳述，雖不符刑事訴訟法第159
    條之1至第159條之4之規定，而經當事人於審判程序同意作
    為證據，法院審酌該言詞陳述或書面陳述作成時之情況，認
    為適當者，亦得為證據。又當事人、代理人或辯護人於法院
    調查證據時，知有第159條第1項不得為證據之情形，而未於
    言詞辯論終結前聲明異議者，視為有前項之同意，同法第15
    9條之5亦有明定。本案檢察官、被告王隆賢及辯護人就本判
    決下列所引被告以外之人於審判外陳述之證據能力均同意有
    證據能力（見本院110年度訴字第518號卷【下稱本院卷】第
    153頁），本院審酌本判決引用之供述證據作成時，核無違
    法取證或其他瑕疵，認為以之作為本案之證據屬適當，自有
    證據能力。又其餘資以認定被告犯罪事實之非供述證據，均
    查無違反法定程序取得之情形，依刑事訴訟法第158條之4反
    面規定，亦具證據能力。
貳、實體方面：
一、上開犯罪事實，業據被告於警詢、偵訊、本院準備程序及審
    理時均坦承不諱（見臺灣士林地方檢察署110年度偵字第409
    號卷【下稱偵查卷】第19頁至第25頁、第73頁至第77頁、本
    院卷第88頁、第158頁），並有新北市政府警察局中和分局
    搜索扣押筆錄、扣押物品目錄表、扣案物品照片5張附卷可
    參（見偵查卷第37頁至第39頁、第59頁至第61頁），並有附
    表所示槍彈扣案足憑（除已經鑑識人員擊發之子彈7顆外）
    。又扣案如附表編號1所示散彈槍、附表編號2所示散彈子彈
    7顆、附表編號3所示子彈8顆，經送內政部警政署刑事警察
    局以檢視法、性能檢驗法、試射法等方式鑑定，認附表編號
    1所示散彈槍1支（槍枝管制編號00000000000）為其他可發
    射金屬或子彈之槍枝，由金屬擊發機構、金屬握把及已貫通
    之金屬槍管組合而成，擊發功能正常，可供擊發口徑12GAUG
    E制式散彈使用，具殺傷力；附表編號2所示散彈子彈7顆，
    其中5顆散彈子彈研判均係口徑12GAUGE制式散彈，採樣2顆
    試射，均可擊發，具殺傷力，另2顆散彈子彈研判均係口徑1
    2GAUGE制式散彈，彈底均發現有撞擊痕跡，採樣1顆試射，
    可擊發，具殺傷力；附表編號3所示子彈8顆，其中5顆子彈
    認均非制式子彈，由口徑9mm制式空包彈組合直徑約8.8mm金
    屬彈頭而成，採樣2顆試射，均可擊發，具殺傷力，另1顆子
    彈認係非制式子彈，由口徑9mm制式空包彈組合直徑約8.8mm
    金屬彈頭而成，彈底發現有撞擊痕跡，經試射，可擊發，具
    殺傷力，剩餘2顆子彈認均係非制式子彈，由金屬彈殼組合
    直徑約8.9mm金屬彈頭而成，採樣1顆試射，可擊發，具殺傷
    力等情，有內政部警政署刑事警察局110年1月22日刑鑑字第
    1098041123號鑑定書附卷足參（見偵查卷第143頁至第147頁
    ），足認被告前揭任意性自白確與事實相符，均堪信為真實
    。本案事證已臻明確，被告前開犯行洵堪認定，應予依法論
    科。
二、論罪科刑：
　㈠按槍砲彈藥刀械管制條例所定未經許可持有槍、彈、槍枝主
    要組成零件，其持有之繼續，為行為之繼續，而非狀態之繼
    續，亦即一經持有該槍、彈、槍枝主要組成零件，罪即成立
    ，但其犯罪行為之完結須繼續至持有行為終了時為止。又槍
    砲彈藥刀械管制條例將「持有」與「寄藏」行為分別定其處
    罰規定，而寄藏與持有，均係將物置於自己實力支配之下，
    僅寄藏必先有他人之持有行為，而後始為之受「寄」代「藏
    」而已。故寄藏之受人委託代為保管，其保管之本身，亦屬
    持有。不過，此之持有係受寄託之當然結果，故法律上宜僅
    就寄藏行為為包括之評價，不再就持有行為予以論罪。而寄
    藏與持有之界限，應以持有即實力支配係為他人或為自己而
    占有管領為判別準據。查被告於警詢時供稱係受「阿勳」之
    人所託而代為保管扣案本案槍彈，本件雖無從認定「阿勳」
    之人真實年籍資料（詳如後述），然亦難認被告係為自己占
    有管領各該槍彈，是本件應論以寄藏槍彈罪。核被告所為，
    係犯槍砲彈藥刀械管制條例第8條第4項之未經許可寄藏可發
    射子彈具有殺傷力槍枝罪及同法第12條第4項之未經許可寄
    藏子彈罪。至公訴意旨原雖認被告寄藏附表編號1散彈槍部
    分，係犯槍砲彈藥刀械管制條例第7條第4項之罪，然槍砲彈
    藥刀械管制條例第7條第4項所規範者為行為人持有、寄藏制
    式或非制式火砲、肩射武器、機關槍、衝鋒槍、卡柄槍、自
    動步槍、普通步槍、馬槍、手槍或各類砲彈、炸彈、爆裂物
    等物品，而附表編號1所示散彈槍經內政部警政署刑事警察
    局鑑定結果，為槍砲彈藥刀械管制條例第8條第4項所示其他
    可發射金屬或子彈之槍枝，而非同條例第7條第4項所示之物
    ，公訴意旨此部分應有誤會。惟公訴人業已於本院審理時更
    正此部分起訴法條為槍砲彈藥刀械管制條例第8條第4項，本
    院自毋須變更起訴法條，併此敘明。
　㈡被告自取得持有起至為警查獲時止，非法持有具殺傷力之槍
    、彈，均屬繼續犯，而僅各成立單純一罪。又非法持有槍砲
    彈藥刀械等違禁物，所侵害者為社會法益，如持有之客體種
    類相同（同為手槍，或同為子彈者），縱令持有同種類之客
    體有數個（如數支手槍、數顆子彈），仍為單純一罪，不發
    生想像競合犯之問題；若同時持有二不相同種類之客體（如
    同時持有手槍及子彈），則為一行為觸犯數罪名之想像競合
    犯。被告同時地持有本案槍、彈，因係二種以上不相同種類
    客體，屬於以一行為同時觸犯未經許可寄藏可發射子彈具有
    殺傷力槍枝罪及未經許可寄藏子彈罪，為想像競合犯，應依
    刑法第55條規定，從一重之未經許可寄藏可發射子彈具有殺
    傷力槍枝罪處斷。
　㈢被告前因施用第二級毒品案件，經本院以107年度審簡字第18
    9號判處有期徒刑6月確定，於107年9月6日易科罰金執行完
    畢，復因施用第一級毒品案件，經臺灣基隆地方法院以108
    年度訴字第611號判決判處有期徒刑6月確定，於109年2月15
    日易科罰金執行完畢等情，有本院被告前案紀錄表在卷可按
    （見本院卷第201頁至第230頁）。其於受有期徒刑之執行完
    畢後，5年以內故意再犯本件有期徒刑以上之罪，為刑法第4
    7條第1項所定累犯。然考量被告前案所涉之罪與本案罪質未
    盡相同，且本案並非於毒品前案108年間執行完畢後隨即再
    犯，難認前後所犯之罪間有何內在關連性，又檢察官並未提
    出其他事證證明被告於本案犯行有何特別之惡性或刑罰感應
    力薄弱之情形，為免與憲法上之罪責原則及罪刑相當原則相
    悖，本院依司法院釋字第775號解釋意旨及刑法第47條第1項
    規定，裁量不予加重所犯罪名之最低本刑，僅加重最高度刑
    。
  ㈣犯本條例之罪，於偵查或審判中自白，並供述全部槍砲、彈
    藥、刀械之來源及去向，因而查獲或因而防止重大危害治安
    事件之發生者，減輕或免除其刑，槍砲彈藥刀械管制條例第
    18條第4 項前段定有明文。槍砲彈藥刀械管制條例第18條第
    4 項減輕其刑之規定，其立法本旨在鼓勵犯上開條例之罪者
    自白，如依其自白進而查獲該槍彈、刀械之來源供給者及所
    持有之槍彈、刀械去向，或因而防止重大危害治安事件之發
    生時，既能及早破獲相關之犯罪集團，並免該槍彈、刀械續
    遭持為犯罪所用，足以消彌犯罪於未然，自有減輕或免除其
    刑，以啟自新之必要，故犯該條例之罪者，雖於偵查或審判
    中自白，若並未因而查獲該槍砲、彈藥、刀械之來源及去向
    ，即與上開規定應減輕或免除其刑之要件不合；依上開規定
    必須被告將自己原持有之上揭違禁物所取得之來源，與所轉
    手之流向，交代清楚，因而使偵查犯罪之檢、調人員，得以
    一併查獲相關涉案者；或因而防止他人利用該違禁物而發生
    重大危害治安之事件，始符減免其刑之要件。本案被告固於
    警詢時陳稱該綽號「阿勳」之人真實姓名為陳柏勳，並指認
    其身分及年籍資料（見偵查卷第23頁），辯護人並主張本案
    應依槍砲彈藥刀械管制條例第18條第4項規定減輕其刑。然
    經警方通知陳柏勳到案詢問，陳柏勳堅詞否認扣案槍彈為其
    所有，新北市政府警察局中和分局亦未因被告之供述而查獲
    陳柏勳之相關不法事證等節，有新北市政府警察局中和分局
    110年4月8日新北警中刑字第1104631725號函及所附陳柏勳
    警詢筆錄在卷可查（見本院110年度審訴字第278號卷第41頁
    至第59頁），是本案並未因被告之供述而查獲或因而防止重
    大危害治安事件之發生，自無從依上開規定減免其刑，辯護
    人此部分主張，並無理由。
　㈤至被告及其辯護人雖主張被告未持本案槍彈損害他人權益，
    危害國家社會治安情節輕微，請求依刑法第59條之規定酌減
    其刑，然查，刑法第59條之酌量減輕其刑，必須犯罪另有特
    殊之原因與環境等，在客觀上足以引起一般同情，認為即予
    宣告法定最低度刑期猶嫌過重者，始有其適用。至行為人犯
    罪之動機、目的、犯罪之手段、犯罪後所生之損害、犯罪後
    之態度等，僅屬得於法定刑內審酌量刑之事項，非酌量減輕
    之理由。是以，刑法第59條之酌量減輕其刑之規定，必需於
    犯罪之情狀，在客觀上足以引起一般同情，認為即予宣告法
    定低度刑期，猶嫌過重者，始有其適用。本院審酌具殺傷力
    之槍枝、子彈均係具有高度危險性之管制物品，並為治安機
    關嚴加查緝對象，被告明知上情，仍寄藏而持有本案槍彈，
    所為不僅對社會治安造成潛在危險，並可能對他人之生命安
    全構成威脅，犯罪所生之危害非輕，另觀諸被告供述寄藏本
    案槍彈之緣由及經過，未見有何出於生計或其他特殊原因、
    環境始犯下本案而堪以憫恕之情，再參以被告前已於108年
    間，因違反槍砲彈藥刀械管制條例案件，經本院於108年11
    月25日判處有期徒刑6年，竟仍於前案判決後再次違反槍砲
    彈藥刀械管制條例，實不宜予以輕縱，是認被告本案顯無何
    其他特殊之原因或環境等在客觀上足以引起一般同情之情事
    ，尚無邀寬減之餘地，辯護人上開請求本院自難允准，併此
    指明。 
　㈥爰以行為人之責任為基礎，審酌被告任意寄藏附表編號1至3
    所示槍彈，法治觀念淡薄，並對我國社會治安及民眾人身安
    全造成相當程度隱憂，並參以被告所寄藏之槍彈數量、寄藏
    之時間，及被告犯後始終坦承全部犯行，犯後態度尚屬良好
    ，暨考量被告前科素行（見本院卷第201頁至第230頁），兼
    衡被告於本院審理時所自述之智識程度、家庭生活狀況（見
    本院卷第159頁至第160）等一切情狀，量處如主文欄所示之
    刑，並就併科罰金部分諭知易服勞役之折算標準。
三、沒收部分：
　㈠扣案如附表編號1 所示散彈槍1支、如附表編號2所示未經射
    之散彈子彈4顆、如附表編號3所示未經試射之子彈4顆，依
    槍砲彈藥刀械管制條例第4條第1項規定，非經中央主管機關
    許可均不得持有，故均屬違禁物，俱應依刑法第38條第1項
    規定，隨同於被告所犯本案罪刑項下宣告沒收。
  ㈡另扣案如附表編號2所示其中經試射擊發散彈子彈3顆、附表
    編號3所示經試射擊發子彈4顆，均因擊發致火藥燃燒殆盡，
    其他部分亦裂解為彈頭與彈殼，不具有子彈之完整結構而失
    其效能，已非違禁物，不予宣告沒收。
據上論斷，應依刑事訴訟法第299條第1項前段，槍砲彈藥刀械管
制條例第8條第4項，槍砲彈藥刀械管制條例第12條第4項，刑法
第11條前段、第55條、第47條第1項、第42條第3項前段、第38條
第1項，判決如主文。
本案經檢察官王碧霞提起公訴，檢察官林聰良到庭執行職務。
中    華    民    國   111    年    3     月    24    日
                  刑事第七庭審判長法  官  蔡明宏
                                  法  官  蘇昌澤
                                  法  官  李昭然
以上正本係照原本作成。　　　　　　　　　　　　　　　　　
如不服本判決應於收受判決後20日內向本院提出上訴書狀，並應
敘述具體理由。其未敘述上訴理由者，應於上訴期間屆滿後20日
內向本院補提理由書(均須按他造當事人之人數附繕本)「切勿逕
送上級法院」。
因疫情而遲誤不變期間，得向法院聲請回復原狀。
                                  書記官  程翠璇
中　　華　　民　　國　　111 　年　　3 　　月　　29　　日
附錄本案論罪科刑法條
槍砲彈藥刀械管制條例第8條
未經許可，製造、販賣或運輸制式或非制式鋼筆槍、瓦斯槍、麻
醉槍、獵槍、空氣槍或第4條第1項第1款所定其他可發射金屬或
子彈具有殺傷力之各式槍砲者，處無期徒刑或5年以上有期徒刑
，併科新臺幣1千萬元以下罰金。
未經許可，轉讓、出租或出借前項所列槍砲者，處5年以上有期
徒刑，併科新臺幣1千萬元以下罰金。
意圖供自己或他人犯罪之用，而犯前二項之罪者，處無期徒刑或
7年以上有期徒刑，併科新臺幣1千萬元以下罰金。
未經許可，持有、寄藏或意圖販賣而陳列第1項所列槍砲者，處3
年以上10年以下有期徒刑，併科新臺幣7百萬元以下罰金。
第1項至第3項之未遂犯罰之。
犯第1項、第2項或第4項有關空氣槍之罪，其情節輕微者，得減
輕其刑。

槍砲彈藥刀械管制條例第12條
未經許可，製造、販賣或運輸子彈者，處1年以上4年以下有期徒
刑，併科新台幣5百萬元以下罰金。
未經許可，轉讓、出租或出借子彈者，處6月以上5年以下有期徒
刑，併科新台幣3百萬元以下罰金。
意圖供自己或他人犯罪之用，而犯前2項之罪者，處3年以上10年
以下有期徒刑，併科新台幣7百萬元以下罰金。
未經許可，持有、寄藏或意圖販賣而陳列子彈者，處5年以下有
期徒刑，併科新台幣3百萬元以下罰金。
第1項至第3項之未遂犯罰之。

附表：
編號 扣案物品名稱 數量 備註（參偵查卷第143頁至第144頁鑑定書） 1 散彈槍（槍枝管制編號0000000000） 1支 係其他可發射金屬或子彈之槍枝，由金屬擊發機構、金屬握把及已貫通之金屬槍管組合而成，擊發功能正常，可供擊發口徑12GAUGE制式散彈使用，具殺傷力 2 散彈子彈 5顆（擊發後剩餘3顆） 均係口徑12GAUGE制式散彈，採樣2顆試射，均可擊發，具殺傷力   2顆（擊發後剩餘1顆） 均係口徑12GAUGE制式散彈，彈底均發現有撞擊痕跡，採樣1顆試射，可擊發，具殺傷力 3 子彈 5顆（擊發後剩餘3顆） 均非制式子彈，由口徑9mm制式空包彈組合直徑約8.8mm金屬彈頭而成，採樣2顆試射，均可擊發，具殺傷力   1顆（擊發後已無剩餘） 非制式子彈，由口徑9mm制式空包彈組合直徑約8.8mm金屬彈頭而成，彈底發現有撞擊痕跡，經試射，可擊發，具殺傷力   2顆（擊發後剩餘1顆） 均係非制式子彈，由金屬彈殼組合直徑約8.9mm金屬彈頭而成，採樣1顆試射，可擊發，具殺傷力